【裁判字號】    98,審事聲,22
【裁判日期】    980216
【裁判案由】    拍賣抵押物
【裁判全文】
臺灣臺北地方法院民事裁定  98年度審事聲字第22號
抗  告  人  丁○○
相  對  人  丙○○
            甲○○
            乙○○
上列當事人間拍賣抵押物事件，抗告人對於民國97年11月28日本
院97年度審司拍字第125號裁定提起抗告，本院裁定如下：
    主  文
抗告駁回。
抗告程序費用新台幣壹仟元由抗告人負擔。
    理  由
一、相對人於原審聲請意旨略以：抗告人於民國97年2月18日以
    其所有如附表所示之不動產，為擔保對相對人所欠借款之清
    償，設定新台幣（下同）300萬元之抵押權，債務清償日期
    為97年5月17日，並經登記在案。詎清償期屆至後，抗告人
    未依約清償，為此聲請拍賣抵押物以資受償，並提出抵押權
    設定契約書、他項權利證明書、本票、土地及建物登記簿謄
    本等件影本為證。原審法院依形式上審查後予以准許。
二、抗告意旨略以：抗告人係於97年2月20日向相對人借款（下
    稱系爭債務），惟雙方約定借款期限係至98年5月20日止，
    是相對人於原審指稱系爭債務之清償期為97年5月17日，顯
    與事實不符。是以，系爭債務之清償期尚未屆滿，爰依法請
    求廢棄原裁定云云。
三、按抵押權人於債權已屆清償期而未受清償者，得聲請法院拍
    賣抵押物，就其賣得價金而受清償，民法第873條第1項定有
    明文。又聲請拍賣抵押物，屬非訟事件，法院所為准許與否
    之裁定，無確定實體法上法律關係存否之性質，於債權及抵
    押權之存否，並無既判力，故只須其抵押權已經依法登記，
    且債權已屆清償期而未受清償，法院即應為准許拍賣之裁定
    。而對於此項法律關係有爭執之人，為保護其權利，得提起
    訴訟，以謀解決，不得僅依抗告程序聲明其爭執，並據為廢
    棄准許拍賣抵押物裁定之理由（最高法院51年台抗字第269
    號判例、94年台抗字第270號裁定意旨參照）。本件抗告人
    以系爭債務清償期尚未屆至，相對人不得聲請拍賣系爭抵押
    物為由提起抗告，惟相對人就系爭抵押權所擔保之債權（借
    款）存在及其清償期已屆至一節，既已提出抵押權設定契約
    書、他項權利證明書、本票、土地及建物登記簿謄本予以釋
    明，原審就相對人所提上開文件證物為形式上審查，認為確
    有上開抵押權登記擔保範圍之債權存在，債權並已屆清償期
    而未受償，乃裁定准予拍賣系爭抵押物，於法並無不當。
    從而，抗告意旨指摘原裁定不當，求予廢棄，為無理由，應
    予駁回。
四、據上論結，本件抗告為無理由，依非訟事件法第46條、第21
    條第2項、24條第1項，民事訴訟法第495條之1第1項、第449
    條第1項、第78條，裁定如主文。
中    華    民    國    98    年    2    月     16    日
                  民事第六庭  審判長法  官  劉坤典
                                    法  官  賴錦華
                                    法  官  林秀圓
以上正本係照原本作成
如不服本裁定，僅得於收受本裁定正本送達後10日內，以適用法
規顯有錯誤為理由，向本院提出再抗告狀，（須附繕本 1份及繳
納再抗告裁判費新台幣 1,000元），經本院許可後始可再抗告。
中    華    民    國    98    年    2    月    16    日
                                    書記官  馮姿蓉


司法院資訊處製作；財團法人民間司法改革基金會備份。
